臺灣彰化地方法院刑事判決　　　　　　　　　　　　九十二年度訴字第一四二號
　　公　訴　人　臺灣彰化地方法院檢察署檢察官
　　被　　　告　甲○○
　　指定辯護人　蘇哲科律師
右列被告因偽造有價證券案件，經檢察官提起公訴（九十二年度偵緝字第二０九號）
，本院判決如左：
    主  文
甲○○意圖供行使之用，而偽造有價證券，處有期徒刑壹年捌月，緩刑伍年。面額新
臺幣肆萬元、票號：ＷＧ00000000號、發票日期民國九十年十一月二日之偽
造本票壹張沒收。
    事  實
一、甲○○因無力支出家用，為能順利向地下錢莊借款新臺幣（下同）二萬元，竟意
    圖供行使之用，於民國九十年十一月間某日，在其當時位於彰化縣埤頭鄉○○村
    ○○路二九六號住處內，未經其妻乙○○同意授權，即在自備之票號ＷＧ000
    00000號空白本票上之發票人處，偽簽乙○○之署名，復填寫金額四萬元、
    發票日九十年十一月二日等本票必要記載事項於該紙本票上，而以乙○○名義偽
    造具有價證券性質之本票一張。甲○○並於當日，即於上開地點，將前開本票交
    予知情之地下錢莊人員，以供擔保而行使之。嗣因該地下錢莊人員持該本票向乙
    ○○催款，乙○○始查悉上情。
二、案經乙○○訴由臺灣彰化地方法院檢察署檢察官偵查起訴。
    理  由
一、右揭犯罪事實，迭據被告甲○○於偵訊及本院審理時坦承不諱，核與告訴人乙○
    ○指訴情節相符，並有偽造本票影本一紙附卷可稽（見他字卷第一五頁），足徵
    被告前揭自白應與事實相符。至被告雖請求傳喚證人蕭宗毅，欲證明蕭宗毅曾告
    知縱以告訴人乙○○名義簽發本票，亦沒關係等情，惟查證人蕭宗毅所得證明之
    事項，顯與本件待證事實無重要關係，依刑事訴訟法第一百六十三條之二規定，
    本院認無傳訊必要，附此敘明。本件事證明確，被告犯行堪以認定，應予依法論
    科。
二、核被告甲○○未獲告訴人乙○○授權簽發本票，並將本票交予知情之地下錢莊人
    員供作擔保，核其所為，係犯刑法第二百零一條第一項之偽造有價證券罪。被告
    偽造署名之部分行為，應為偽造有價證券之全部行為所吸收；而行使偽造有價證
    券之輕度行為，亦吸收於偽造有價證券之重度行為中，均不另論罪。又被告偽造
    有價證券，雖係欲供作擔保，惟該地下錢莊人員於收受前開本票時，本即知被告
    未經告訴人乙○○授權，此據被告陳稱在卷，自無陷於錯誤之情，當無庸另論以
    詐欺取財罪，附此敘明。查本件被告所犯之偽造有價證券罪之最低法定刑為三年
    以上有期徒刑，而被告係因欲向錢莊借錢維持家用，於出借人要求下，始冒用其
    妻乙○○名義為共同發票人，而簽發前開本票，雖其未能先行取得告訴人乙○○
    之同意而擅自為之，所為實有未洽，然就行為情狀觀之，尚與完全圖謀己身不法
    利益而使發票名義人陷於高額票據債務之情形容有不同，並非全無可值同情憫恕
    之處，本院縱量處前揭偽造有價證券罪名之最低度刑有期徒刑三年，與被告所為
    犯行之嚴重程度仍有失衡平，似嫌過苛，應依刑法第五十九條之規定酌減其刑。
    爰審酌被告係為維持家用之犯罪動機、目的，及偽造票面金額為四萬元，對於告
    訴人乙○○及有價證券之公共信用、交易安全損害非鉅，犯後復坦承犯行等一切
    情狀，核情量處如主文所示之刑。又被告前於八十四年間，雖曾因詐欺案件，經
    臺灣雲林地方法院以八十四年度易字第八七八號判處有期徒刑十月，緩刑四年，
    而於八十四年十月十四日確定，惟於緩刑期滿，該緩刑宣告未經撤銷，是其上揭
    刑之宣告，依刑法第七十六條之規定已失其效力，而與未曾受有期徒刑以上刑之
    宣告者同，此有臺灣高等法院被告全國前案紀錄表存卷可按，其因一時失慮，致
    觸犯本件犯行，且其現有正當職業，經此教訓，當知警惕，應無再犯之虞，本院
    審酌上情，認主文所宣告之主刑以暫不執行為宜，爰併宣告緩刑五年，以啟自新
    。末被告偽造之面額新臺幣四萬元、票號：ＷＧ00000000號、發票日期
    九十年十一月二日本票一張，雖未經扣案，惟該紙本票係屬偽造之有價證券，且
    亦無證據證明業已滅失，應依刑法第二百零五條規定沒收。至前開本票上偽造之
    「乙○○」署名一枚，已因本票之沒收而包括在內（最高法院六十三年臺上字第
    二七七０號判例意旨參照），自無庸重複沒收，公訴意旨認就該署名一枚部分，
    應依刑法第二百十九條規定宣告沒收，尚有誤會。末按「主刑宣告緩刑之效力，
    依本院（即司法院）院字第七八一號解釋，雖及於從刑，惟參以刑法第三十九條
    所定『得專科沒收』，與第四十條所定『得單獨宣告沒收』足證沒收雖原為從刑
    ，但與主刑並非有必然牽連關係。其依法宣告沒收之物，或係法定必予沒收者，
    或係得予沒收而經認定有沒收必要者，自與刑法第七十四條所稱以暫不執行為適
    當之緩刑本旨不合，均應不受緩刑宣告之影響（司法院大法官會議釋字第四五號
    解釋）。」查被告雖因本院審酌前開事由，就其主刑部分宣告緩刑，惟就沒收前
    開偽造有價證券之從刑部分，與主刑並無必然牽連關係，且係法定必予沒收之物
    品，是本院前開所宣告之沒收從刑，自不受緩刑宣告之影響，附此敘明。
據上論斷，應依刑事訴訟法第二百九十九條第一項前段，刑法第二百零一條第一項、
第五十九條、第七十四條第一款、第二百零五條，罰金罰鍰提高標準條例第一條前段
，判決如主文。
本案經檢察官吳怡盈到庭執行職務
中      華      民      國    九十三    年      二      月    二十六    日
                                臺灣彰化地方法院刑事第三庭
                                    審判長法官  余 仕 明
                                    法      官  黃 玉 齡
                                    法      官  簡 婉 倫
右正本證明與原本無異。
如不服本判決，應於判決送達後十日內向本院提出上訴狀( 須附繕本 )。
告訴人或被害人對於判決如有不服具備理由請求檢察官上訴者，其上訴期間之計算係
以檢察官收受判決正本之日期為準。
                                    法院書記官  陳 麗 津
中      華      民      國    九十三    年      二      月    二十七    日
刑法第二百零一條第一項：
意圖供行使之用，而偽造、變造公債票，公司股票或其他有價證券者，處三年以上十
年以下有期徒刑，得併科三千元以下罰金。
